【裁判字號】    95,訴,1583
【裁判日期】    950831
【裁判案由】    偽造文書
【裁判全文】
臺灣桃園地方法院刑事判決              95年度訴字第1583號
公  訴  人  臺灣桃園地方法院檢察署檢察官
被      告  乙○○
                    （另案
指定辯護人  本院公設辯護人  彭詩雯
上列被告因偽造文書案件，經檢察官提起公訴（95年度偵字第12
686號 ），被告於準備程序進行中為有罪之陳述，經本院合議庭
裁定由受命法官獨任進行簡式審判程序後，檢察官聲請改依協商
程序而為判決，本院判決如下：
    主  文
乙○○連續行使偽造私文書，足以生損害於公眾及他人，累犯，
處有期徒刑柒月。如附表所示偽造之「甲○○」署押（含簽名、
指印），均沒收。
    事  實
一、乙○○前曾於民國86年間因偽造有價證券案件，經臺灣士林
    地方法院於87年4 月2 日以86年度訴字第554 號判決判處有
    期徒刑1 年4 月，嗣經提起上訴，經臺灣高等法院於87年7
    月30日以87年度上訴字第2283號駁回上訴確定；又於86年間
    因竊盜案件，經臺灣士林地方法院於86年10月29日以86年度
    易字第2838號判決判處有期徒刑7 月確定；上開二罪經臺灣
    高等法院於88年2 月22日以88年度聲字第198 號裁定應執行
    之刑為有期徒刑1 年10月確定，並於89年7 月4 日縮短刑期
    假釋出監，假釋期間至90年1 月8 日期滿，其假釋未經撤銷
    ，未執行之刑以已執行論。詎仍不知悔改，乙○○與甲○○
    為兄弟關係，因而知悉甲○○之初生、年籍等資料，乙○○
    為隱匿其真實身分，竟基於偽造署押及行使偽造私文書之概
    括犯意，連續為下列行為：
    (一)於94年5 月27日19時許，在臺北縣林口鄉○○村○○路19
      號，因違反毒品危害防制條例案件為警查獲逮捕（其涉及
      施用毒品案件，另經檢察官偵查中），在桃園縣政府警察
      局接受警方詢問時，竟基於偽造署押之犯意，冒用「甲○
      ○」名義應訊，接續在如附表一編號一至五號所示桃園縣
      政府警察局刑事警察隊警詢筆錄、照片指認表、搜索及扣
      押筆錄、扣押物品目錄表、尿液採驗人尿液檢體採集送驗
      紀錄表之文件上，偽造「甲○○」之簽名及按捺指印，並
      基於行使偽造私文書之犯意，冒用「甲○○」名義，接續
      在如附表一編號六至八號所示逮捕通知書（本人）、逮捕
      通知書（親友）、權利告知書之私文書之文件上，偽造「
      甲○○」之簽名及按捺指印，持向執勤員警收執而行使之
      ；復於94年5 月28日11時，在臺灣板橋地方法院檢察署內
      勤檢察官偵訊時，基於前揭同一偽造署押之犯意，冒用「
      甲○○」名義應訊，接續在如附表一編號九號所示偵訊筆
      錄之文件上偽造「甲○○」之簽名。均足生損害於「甲○
      ○」及司法機關對於偵查犯罪之正確性。
    (二)於94年9 月20日23時20分許，在臺北縣林口鄉○○○街1
      巷5 號1 樓之1 ，因違反毒品危害防制條例案件為警查獲
      逮捕（其涉及施用毒品案件，另經檢察官偵查中），在臺
      北縣政府警察局樹林分局接受警方詢問時，承前偽造署押
      之概括犯意，冒用「甲○○」名義應訊，接續在如附表二
      編號一至四號所示臺北縣政府警察樹林分局偵查隊警詢筆
      錄、口卡指認表、搜索及扣押筆錄、扣押物品目錄表等文
      件上，偽造「甲○○」之簽名及按捺指印，並基於前開行
      使偽造私文書之概括犯意，冒用「甲○○」名義，接續在
      如附表二編號五至六號所示逮捕通知書（本人）、自願受
      搜索同意書之私文書之文件上，偽造「甲○○」之簽名及
      按捺指印，持向執勤員警收執而行使之；復於94年9 月21
      日20時許，在臺灣板橋地方法院檢察署內勤檢察官接受偵
      訊時，基於前開同一偽造署押之犯意，接續在如附表二編
      號七號所示偵訊筆錄之文件上，偽造「甲○○」之簽名。
      均足生損害於「甲○○」及司法機關對於偵查犯罪之正確
      性。
    嗣因甲○○本人接獲臺灣桃園地方法院檢察署之開庭通知書
    ，而到案表示係遭他人冒用姓名，經檢察官將林明俊本人之
    指紋資料與卷內犯罪嫌疑人所留存之指紋卡資料，送鑑定結
    果，始循線查知上情。案經臺灣桃園地方法院檢察署檢察官
    自動簽分偵查起訴。
二、證據：
    (一)被告陳俊華於檢察官偵訊、本院審理時之自白。
    (二)證人甲○○於檢察官偵訊時所為之證述。
    (三)卷附之桃園縣政府警察局刑事警察隊之警詢筆錄2 份、照
      片指認表1 份、指紋卡1 份、扣押及搜索筆錄1 份、扣押
      物品目錄表1 份、尿液採驗人尿液檢體採集送驗紀錄表1
      份、逮捕通知書（本人）1 份、逮捕通知書（親友）1 份
      、權利告知書1 份、臺北縣政府警察局樹林分局偵查隊警
      詢筆錄2 份、口卡指認表1 份、指紋卡1 份、扣押及搜索
      筆錄2 份、扣押物品目錄表2 份、逮捕通知書（本人）1
      份、自願受搜索同意書1 份及臺灣板橋地方法院檢察署偵
      訊筆錄2 份。
    (四)內政部警政署刑事警察局鑑定書1 份。
四、本件經檢察官與被告於審判外達成協商之合意且被告已認罪
    ，其合意內容為：被告願受科刑範圍為處有期徒刑7 月。經
    查，上開協商合意並無刑事訴訟法第455 條之4 第1 項所列
    情形之一，檢察官聲請改依協商程序而為判決，本院爰不經
    言詞辯論，於協商合意範圍內為協商判決。
五、附記事項：
    查被告行為後，刑法於94年2 月2 日公布，於95年7 月1 日
    施行，其中修正第2 條、第47條、第55條、第56條規定。按
    行為後法律有變更者，適用行為時之法律，但行為後之法律
    有利於行為人者，適用最有利於行為人之法律，現行刑法第
    2 條第1 項訂有明文。此條規定乃與刑法第1 條罪刑法定主
    義契合，而貫徹法律禁止溯及既往原則，係規範行為後法律
    變更所生新舊法律比較適用之準據法，是刑法第2 條本身雖
    經修正，但刑法第2 條既屬適用法律之準據法，本身尚無比
    較新舊法之問題，應一律適用裁判時之現行刑法第2 條規定
    以決定適用之刑罰法律，先予辨明。又以本次刑法修正之比
    較新舊法，應就罪刑有關之共犯、未遂犯、想像競合犯、牽
    連犯、連續犯、結合犯，以及累犯加重、自首減輕暨其他法
    定加減原因（如身分加減）與加減例等一切情形，綜其全部
    罪刑之結果而為比較，最高法院95年5 月23日著有95年度第
    8 次刑庭會議決議可資參照，再按比較適用最有利於行為人
    之法律，應就罪刑有關之一切情形比較其全部結果，而為一
    體之適用，不應一部分適用新法，一部分適用舊法，最高法
    院29年上字第964 號判例意旨參照。查(1)刑法第56條連續犯
    、及第55條牽連犯之規定業於94年1 月7 日修正刪除，並於
    95 年7月1 日施行。是於新法修正施行後，被告之數犯罪行
    為，即須分論併罰。此刪除雖非犯罪構成要件之變更，但顯
    已影響行為人刑罰之法律效果，比較新、舊法結果，自應以
    被告行為時之法律即舊法論以連續犯、牽連犯對被告較為有
    利。(2)刑法第47條累犯之規定，修正前規定：「受有期徒刑
    之執行完畢，或受無期徒刑或有期徒刑一部之執行而赦免後
    ，5 年以內再犯有期徒刑以上之罪者，為累犯，加重本刑至
    二分之一。」；修正後刑法第47條第1 項規定：「受徒刑之
    執行完畢，或一部之執行而赦免後，5 年以內故意再犯有期
    徒刑以上之罪者，為累犯，並加重本刑至二分之一。」，本
    案被告無論依修正前之刑法第47條，或修正後之刑法第47條
    第1 項之規定，均構成累犯，對被告而言並無不同。(3)綜合
    上述各條文修正前、後之比較，揆諸前揭最高法院決議、判
    例意旨及修正後刑法第2 條第1 項前段、後段規定之「從舊
    、從輕」原則，及法律一體適用，不容割裂之原則，自應適
    用被告行為時之法律，即修正前刑法之相關規定予以論處。
六、應適用之法條：刑事訴訟法第273 條之1 第1 項、第455 條
    之2 第1 項、第455 條之4 第2 項、第455 條之8 、第454
    條第2 項，修正後刑法第2 條第1 項前段，修正前刑法第56
    條、第210 條、第216 條、第217 條第1 項、第55條、第21
    9 條、第47條。
七、協商判決除有刑事訴訟法第455 條之4 第1 項第1 款於本訊
    問程序終結前，被告撤銷協商合意或檢察官撤回協商聲請者
    ；第2款被告協商之意思非出於自由意志者；第4款被告所犯
    之罪非第455 條之2 第1 項所定得以聲請協商判決者；第6
    款被告有其他較重之裁判上一罪之犯罪事實者；第七款法院
    認應諭知免刑或免訴、不受理者情形之一，及違反同條第2
    項「法院應於協商合意範圍內為判決；法院為協商判決所科
    之刑，以宣告緩刑或二年以下有期徒刑、拘役或罰金為限」
    之規定者外，不得上訴。
八、如有前項得上訴之情形者，得自收受判決送達之日起十日內
    ，向本院提出上訴書狀，上訴於第二審法院。
九、本案經檢察官何嘉仁到庭執行職務。
中    華    民    國    95    年    8    月      31   日
                  臺灣桃園地方法院刑事第七庭
                        法  官  賴淑美
以上正本證明與原本無異。
                        書記官  陳育君
中    華    民    國    95    年    8    月      31   日
中華民國刑法第210條
偽造、變造私文書，足以生損害於公眾或他人者，處五年以下有
期徒刑。
中華民國刑法第216條
行使第二百十條至第二百十五條之文書者，依偽造、變造文書或
登載不實事項或使登載不實事項之規定處斷。
中華民國刑法第217條
偽造印章、印文或署押，足以生損害於公眾或他人者，處三年以
下有期徒刑。
盜用印章、印文或署押，足以生損害於公眾或他人者，亦同。
 附表一：
┌──┬───────────┬────────────┬───────────┐
│編號│偽造署押所附著之文書  │偽造署押（簽名、指印）數│備                  註│
│    │                      │量                      │                      │
├──┼───────────┼────────────┼───────────┤
│ 一 │(1)桃園縣政府警察局刑事│偽造「甲○○」簽名肆枚、│見臺灣板橋地方法院檢察│
│    │警察隊94年5月27日警詢 │指印肆 枚。             │署94年度毒偵字第3027號│
│    │筆錄                  │                        │偵卷第3頁。           │
│    ├───────────┼────────────┼───────────┤
│    │(2)桃園縣政府警察局刑事│偽造「甲○○」簽名肆枚、│見臺灣板橋地方法院檢察│
│    │警察隊94年5月28日警詢 │指印肆枚。              │署94年度毒偵字第3027號│
│    │筆錄                  │                        │偵卷第4頁正反面。     │
├──┼───────────┼────────────┼───────────┤
│ 二 │照片指認表            │偽造「甲○○」簽名壹枚、│見臺灣板橋地方法院檢察│
│    │                      │指印壹枚。              │署94年度毒偵字第3027號│
│    │                      │                        │偵卷第6頁。           │
├──┼───────────┼────────────┼───────────┤
│ 三 │桃園縣府縣警察局刑警隊│偽造「甲○○」簽名枚、│見臺灣板橋地方法院檢察│
│    │94年5月27日搜索及扣押 │指印貳枚。              │署94年度毒偵字第3027號│
│    │筆錄                  │                        │偵卷第7頁背面至第8頁背│
│    │                      │                        │面。                  │
├──┼───────────┼────────────┼───────────┤
│ 四 │桃園縣政府警察局刑警隊│偽造「甲○○」簽名壹枚、│見臺灣板橋地方法院檢察│
│    │二組扣押物品目錄表    │指印壹枚。              │署94年度毒偵字第3027號│
│    │                      │                        │偵卷第9頁。           │
├──┼───────────┼────────────┼───────────┤
│ 五 │尿液採驗人尿液檢體採集│偽造「甲○○」簽名壹枚、│(一)臺灣板橋地方法院檢察│
│    │送驗紀錄表。          │指印壹枚。              │署94年度毒偵字第3027號│
│    │                      │                        │偵卷第11頁背面。      │
├──┼───────────┼────────────┼───────────┤
│ 六 │桃園縣政府警察局刑警隊│偽造「甲○○」簽名壹枚、│(一)臺灣板橋地方法院檢察│
│    │二組逮捕通知書（通知親│指印壹 枚。             │署94年度毒偵字第3027號│
│    │友）                  │                        │偵卷第10頁。          │
│    │                      │                        │(二)表示甲○○收受逮捕通│
│    │                      │                        │知之意思。            │
├──┼───────────┼────────────┼───────────┤
│ 七 │桃園縣政府警察局刑警隊│偽造「甲○○」簽名壹枚、│(一)臺灣板橋地方法院檢察│
│    │二組逮捕通知書（通知本│指印壹枚。              │署94年度毒偵字第3027號│
│    │人）                  │                        │偵卷第10頁背面。      │
│    │                      │                        │(二)表示甲○○收受逮捕知│
│    │                      │                        │書之意思。            │
├──┼───────────┼────────────┼───────────┤
│ 八 │桃園縣政府警察局刑警隊│偽造「甲○○」簽名壹枚、│(一)臺灣板橋地方法院檢察│
│    │二組權利告知通知書。  │指印壹枚。              │署94年度毒偵字第3027號│
│    │                      │                        │偵卷第11頁。          │
│    │                      │                        │(二)表示甲○○明白三項權│
│    │                      │                        │利之意思。            │
├──┼───────────┼────────────┼───────────┤
│ 九 │臺灣板橋地方法院檢察署│偽造「甲○○」簽名壹枚。│見臺灣板橋地方法院檢察│
│    │94年5月28偵訊筆錄     │                        │署94年度毒偵字第3027號│
│    │                      │                        │偵卷第14頁。          │
├──┴───────────┴────────────┴───────────┤
│共計偽造署押即簽名拾捌枚、指印拾陸枚                                          │
└───────────────────────────────────────┘
 附表二：
┌──┬───────────┬────────────┬───────────┐
│編號│偽造署押所附著之文書  │偽造署押（簽名、指印）數│備                  註│
│    │                      │量                      │                      │
├──┼───────────┼────────────┼───────────┤
│ 一 │臺北縣政府警察局樹林分│偽造「甲○○」、簽名柒枚│見臺灣板橋地方法院檢察│
│    │局偵察隊94年9 月21日共│、指印柒枚。            │署94年度毒偵字第5573號│
│    │計2次 警詢筆錄        │                        │偵卷第4頁至6頁背面。  │
├──┼───────────┼────────────┼───────────┤
│ 二 │口卡指認表            │偽造「甲○○」簽名壹枚、│見臺灣板橋地方法院檢察│
│    │                      │指印壹枚。              │署94年度毒偵字第5573號│
│    │                      │                        │偵 卷第16頁。         │
├──┼───────────┼────────────┼───────────┤
│ 三 │臺北縣政府警察局樹林分│偽造「甲○○」簽名伍枚、│見臺灣板橋地方法院檢察│
│    │局搜索及扣押筆錄      │指印玖枚。              │署94年度毒偵字第5573號│
│    │                      │                        │偵 卷第8頁、第10頁。  │
├──┼───────────┼────────────┼───────────┤
│ 四 │臺北縣政府警察局樹林分│偽造「甲○○」簽名貳枚、│見臺灣板橋地方法院檢察│
│    │局扣押物品目錄表      │指印肆枚。              │署94年度毒偵字第5573號│
│    │                      │                        │偵查卷第9 頁、第11頁。│
├──┼───────────┼────────────┼───────────┤
│ 五 │臺北縣政府警察局樹林分│偽造「甲○○」簽名貳枚、│(一)臺灣板橋地方法院檢察│
│    │局逮捕通知書（通知本人│指印貳 枚。             │署94年度毒偵字第5573號│
│    │）                    │                        │偵卷第12頁。          │
│    │                      │                        │(二)表示甲○○收受逮捕知│
│    │                      │                        │書之意思。            │
├──┼───────────┼────────────┼───────────┤
│ 六 │自願受搜索同意書。    │偽造「甲○○」簽名壹枚、│(一)臺灣板橋地方法院檢察│
│    │                      │指印壹 枚。             │署94年度毒偵字第5573號│
│    │                      │                        │偵卷第7頁背面。       │
│    │                      │                        │(二)表示甲○○同意接受搜│
│    │                      │                        │索之意思。            │
├──┼───────────┼────────────┼───────────┤
│ 七 │臺灣板橋地方法院檢察署│偽造「甲○○」簽名壹枚。│見臺灣板橋地方法院檢察│
│    │94年9月21偵訊筆錄     │                        │署94年度毒偵字第5573號│
│    │                      │                        │偵卷第19頁。          │
├──┴───────────┴────────────┴───────────┤
│共計偽造署押即簽名拾玖枚、指印貳拾肆枚                                        │
└───────────────────────────────────────┘


司法院資訊處製作；財團法人民間司法改革基金會備份。
